【裁判字號】    90,上易,2036
【裁判日期】    900828
【裁判案由】    詐欺
【裁判全文】
台灣高等法院刑事判決                            九十年度上易字第二三六號
    上  訴  人
    即  被  告  乙○○
右上訴人，因詐欺案件，不服臺灣新竹地方法院，九十年度易字第一二五號，中華民
國九十年五月十八日第一審判決（起訴案號：台灣新竹地方法院檢察署八十九年偵字
第五一九０號），提起上訴，本院判決如左：
    主  文
上訴駁回。
    事  實
一、乙○○於民國八十四年七月間，明知其經營之花卉生意，因資金不足，並無支付
    價款能力，竟意圖為自己不法之所有而隱瞞其財務狀況不佳之事實，打電話至新
    竹縣湖口鄉○○村○○○路十四之一號琖泰鐵工廠股份有限公司（下稱琖泰公司
    ）向負責人甲○○佯稱要訂購冷凍車廂一只，並請甲○○南下高雄談妥總價新臺
    幣（下同）一百八十六萬元，言明於交貨後簽發三個月內之期票付價款，並先行
    支付訂金三十五萬元，以取信於甲○○，甲○○不疑有詐而於同年八、九月間，
    在新竹縣湖口鄉○○村○○○路十四之一號，交付冷凍車廂一只予乙○○，惟乙
    ○○於收貨後竟遲不付款，迭經催討，乃於八十四年十二月二十八日簽立分期付
    款之切結書並簽發十八張本票虛以搪塞，嗣前開本票屆期不獲付款，再經甲○○
    屢次催討，乙○○又於八十五年五月十八日書立分期償還債務契約書虛以應付後
    仍無力清償，且於八十五年底將上述冷凍車廂轉售他人，得款五十萬元，亦未償
    付琖泰公司，致琖泰公司損失一百五十一萬元，琖泰公司始知受騙。
二、案經琖泰公司訴由臺灣新竹地方法院檢察署檢察官移轉臺灣高雄地方法院檢察署
    檢察官呈請臺灣高等法院高雄分院檢察署檢察長令轉臺灣新竹地方法院檢察署檢
    察官偵查起訴。
    理  由
一、訊據上訴人即被告乙○○矢口否認有何詐欺之犯行，辯稱：伊訂該只冷凍車廂係
    作為經營冷凍花卉之用，嗣因經營花卉生意失敗致無法支付貨款，且琖泰公司所
    交付之冷凍車箱有問題，常常修理，並非有意詐欺云云。經查：
  (一)右揭犯罪事實，業據告訴人琖泰公司負責人甲○○及代理人徐淑萍、朱錦河指述
    甚詳，並有被告簽立之切結書、分期償還債務契約書及本票影本十八紙等影本在
    卷（見偵字第三三０六號卷第三至十頁）。
  (二)被告於偵查中供稱：伊開始做生意時無充足資金週轉；伊未還告訴人之貨款，因
    伊債權人有多人，共欠有四百多萬元債務（詳見偵續字第六八號卷第十五頁）；
    並供稱：冷凍車廂於八十五年底賣了五十萬元（詳見偵緝字第０九九二號卷第十
    五頁）。於原審供稱：冷凍車廂會賣給第三人是因資金轉不過來，伊賣了五十萬
    元，伊還了加油的錢（詳見原審卷第三十五頁）。
  (三)被告於八十四年六月二十一日之銀行存款僅有三千二百四十七元，此有高雄區中
    小企業銀行活期儲蓄存款存摺影本在卷（見原審卷第四十至四十七頁）。
  (四)綜上：依被告所供開始做生意時並無充足之資金週轉，再參酌其於八十四年六月
    二十一日之銀行存款餘額，可見被告向告訴人公司訂購上揭冷凍車廂時確無支付
    能力，被告竟隱瞞該事實致告訴人陷於錯誤，足見被告自始即有不法所有之意圖
    ，而施用詐術以支付三十五萬元訂金之方式向告訴人詐騙冷凍車廂之犯意。再被
    告嗣後將上揭冷凍車廂賣給第三人得款五十萬元後竟分文未付告訴人，益徵被告
    向告訴人訂購該冷凍車廂時即無支付一百五十一萬元價款之意。蓋被告若無詐欺
    犯意而僅是單純因生意上之週轉不靈致未能清償欠款，衡情被告可將該冷凍車廂
    折價返還告訴人或將賣得之五十萬元中之部分款項用以清償告訴人，焉有既不返
    還該冷凍車廂，且將賣得之五十萬元移作他用之理。又被告雖辯稱該冷凍車廂有
    問題，常常修理云云，惟被告亦未能提出修理之單據以實其說。準此，足徵被告
    所辯，要屬飾卸之詞，不足採信。本件事證明確，被告之犯行堪以認定，自應依
    法論科。
二、核被告所為，係犯刑法第三百三十九條第一項之詐欺取財罪。公訴意旨認應依刑
    法第三百三十九條第二項之詐欺得利罪處斷，尚有未洽，惟起訴事實相同，爰依
    法變更起訴法條，併予敘明。原審經詳查，適用上開法條，並爰審酌被告之犯意
    、詐欺之物品價值及事後尚未與告訴人和解等一切情狀，量處有期徒刑柒月，認
    事用法，核無不當，量刑亦妥適。被告上訴意旨稱其於八十四年間開始營業初尚
    有存款一百二十餘萬元，何來在外有借貸情事；再其若有詐欺之意，豈有訂購時
    即先行付三十五萬元之理；又該冷凍車廂若非有重大瑕疵，豈有賣給第三人時僅
    值五十萬元云云，而指摘原判決不當，請求撤銷改判。惟依被告提出之上揭存摺
    ，並無八十四年間有存款一百二十餘萬元之記錄，且於八十四年六月二十一日之
    銀行存款確僅有三千二百四十七元，可見被告實無支付本件冷凍車廂價款之能力
    。再上揭冷凍車廂總價一百八十六萬元，被告佯稱訂購之初若未支付一定數額之
    訂金，告訴人豈有隨意輕信之理。又被告因需款甚急，因而急以出售該冷凍車廂
    ，致不能賣得較高之價錢，豈可依此反指該冷凍車廂之品質有重大瑕疵。是被告
    之上訴無理由，應予駁回。
據上論結，應依刑事訴訟法第三百六十八條，判決如主文。
本案經檢察官呂丁旺到庭執行職務。
中      華      民      國      九十      年    八      月    二十八    日
                              臺灣高等法院刑事第二十四庭
                                  審判長法  官  陳  貽  男
                                        法  官  李  世  貴
                                        法  官  陳  憲  裕
右正本證明與原本無異。
不得上訴。
                                        書記官  劉  育  妃
中    華    民    國      九十    年      八        月      二十九      日
附錄本案論罪科刑法條全文
刑法第三百三十九條第一項：
意圖為自己或第三人不法之所有，以詐術使人將本人或第三人之物交付者，處五年以
下有期徒刑、拘役或科或併科一千元以下罰金。


司法院資訊處製作；財團法人民間司法改革基金會備份。
